臺灣高等法院臺中分院刑事判決
110年度交上易字第623號
上  訴  人  臺灣臺中地方檢察署檢察官
被      告  楊軍育


上列上訴人因被告過失傷害案件，不服臺灣臺中地方法院109年
度交易字第1949號中華民國110年5月13日第一審判決（起訴案號
：臺灣臺中地方檢察署109年度偵字第16807號），提起上訴，本
院判決如下：
    主  文
原判決撤銷。
楊軍育犯過失傷害罪，處拘役貳拾日，如易科罰金，以新臺幣壹
仟元折算壹日。
    事  實
一、楊軍育於民國108 年11月11日15時9 分許，駕駛車牌號碼00
    -0000 號自用小客車，沿臺中市大甲區中山路1 段由南往北
    方向行駛至經國路交岔路口處停等紅燈時，適同一車道前方
    由林秀美駕駛之車牌號碼000-0000號自用小客車，亦在該交
    岔路口處停等紅燈，而被告本應注意汽車行駛時，應注意車
    前狀況，並隨時採取必要之安全措施，而依當時天候晴、日
    間自然光線、路面乾燥、無缺陷、無障礙物、視距良好等情
    ，並無不能注意之情事，竟於行進方向號誌轉為綠燈起駛後
    ，疏未注意車前狀況而追撞由林秀美所駕駛之上開自用小客
    車，林秀美因此受有腰椎外傷之傷害。
二、案經林秀美訴由臺中市政府警察局大甲分局報告臺灣臺中地
    方檢察署檢察官偵查起訴。
    理  由
壹、證據能力部分：
    檢察官及被告楊軍育於本院進行準備程序及審理時，對於本
    件相關具傳聞性質之證據資料，均未爭執其證據能力，本院
    審酌上開供述證據作成時之情況，證據之取得過程，無不當
    取供及證明力明顯過低之瑕疵，且與待證事實具有關連性，
    足認為得為本案之證據，依刑事訴訟法第159條之5之規定，
    有證據能力；又本案所引用之非供述證據，均係依法定程序
    合法取得，與本案均具有關聯性，業經本院依法踐行調查證
    據程序，檢察官及被告均不爭執各該證據之證據能力，亦查
    無依法應排除其證據能力之情形，均具證據能力。
貳、認定犯罪事實所憑之證據及理由：
一、訊據被告坦承其於上開時地駕駛上開自用小客車，本應注意
    汽車行駛時，應注意車前狀況，並隨時採取必要之安全措施
    ，而依當時天候晴、日間自然光線、路面乾燥、無缺陷、無
    障礙物、視距良好等情，並無不能注意之情事，但疏未注意
    車前狀況而追撞由告訴人林秀美所駕駛之汽車等情，經核與
    證人即告訴人於警詢、偵查、原審及本院審理時之陳述相符
    （見偵卷第21至24、95至96頁、本院卷第119至120頁），並
    有道路交通事故現場圖、道路交通事故調查報告表㈠、㈡、臺
    中市政府警察局道路交通事故初步分析研判表、道路交通事
    故談話紀錄表、交通事故補充資料表、現場及車損照片18張
    在卷可佐（見偵卷第57、59至61、45至46、75至77、67至69
     、47至55頁），此部分應可認定屬實。
二、被告於檢察事務官詢問時雖坦承過失傷害之犯行（見偵卷第
    96頁），然於原審及本院審理時則主張告訴人之傷勢與其之
    過失無關，辯稱：案發時我未踩油門，僅是放開煞車不小心
    碰撞前方，雙方車輛保險桿外觀均無變形，告訴人之車輛無
    零件掉落且係自行移動到修車廠，可見當時係輕微碰撞，不
    可能造成告訴人腰椎外傷這麼嚴重的傷害，公訴意旨所載之
    傷害與我的過失間並無因果關係等語（見原審中交簡卷第21
    至22、46頁，原審交易卷第275 頁，本院卷第61頁）。然查
    ：
　㈠證人即告訴人於警詢及偵查中證稱：我有受傷，腰椎受傷之
    後因此導致肢體麻木及尿失禁，因為遭被告撞擊而症狀加劇
    等語（見偵卷第24頁、第96頁）。又告訴人於案發後翌日即
    108年11月12日經彰化基督教醫療財團法人彰化基督教醫院
    （下稱彰化基督教醫院）診斷結果，認其受有腰椎外傷、第
    四/ 五、五/ 六節腰椎椎間盤突出合併馬尾神經症候群、神
    經根病變等傷害，此有彰化基督教醫院診斷證明書在卷可憑
    （見偵卷第71頁）。該診斷證明書之證明及醫囑欄並記載:
    「1.患者因上述傷病，當日因外傷導致尿失禁現象、肢體麻
    木症狀加劇，於2019年11月12日入院，同日接受内視鏡腰椎
    椎間盤切除手術，於2019年11月14日出院症狀有緩解，共住
    院03天，住院期間需24小時專人照顧，建議宜休養2週、一
    個月不宜騎車、使用背架6週及門診追蹤複查，宜避免劇烈
    活動」等語，核與告訴人上開證述相符。再者，彰化基督教
    醫院亦函覆原審有關告訴人椎間盤突出因外傷而加重其症狀
    ；另函覆本院依病歷記載，告訴人所受「腰椎外傷」是指因
    外力引起造成腰部疼痛、挫傷或拉傷，此有彰化基督教醫院
    109年10月2日一０九彰基病資字第0000000000號函、110年7
    月14日一一○彰基病資字第0000000000號函在卷可憑（見原
    審中交簡卷第35頁，本院卷第47頁）。因此，告訴人確有因
    本案事故導致受有腰椎外傷一事，應可認定。
　㈡告訴人於案發後當日15時27分許，經光田醫療社團法人光田
    綜合醫院（下稱光田醫院）急診外科診斷結果，認其受有外
    傷性腰椎楔狀壓迫閉鎖性骨折、腰椎椎間盤疾患伴有脊髓病
    變，有光田醫院診斷證明書在卷可憑（見偵卷第73頁）。然
    告訴人於案發後翌日即108年11月12日經彰化基督教醫院診
    斷結果，並無上開「外傷性腰椎楔狀壓迫閉鎖性骨折」之傷
    勢，有彰化基督教醫院診斷證明書在卷可憑（見偵卷第71頁
    ）。另經原審向光田醫院及彰化基督教醫院調取告訴人至各
    該醫院就診之病歷資料及急診處理紀錄（見原審交易卷第33
    至235頁、第253至259 頁），並囑託澄清綜合醫院中港分院
    林進盛醫師鑑定告訴人受有聲請簡易判決處刑書所載之前揭
    傷勢，其中何項傷勢是與本案交通事故有因果關係，其鑑定
    結果為：⒈從受傷後的X 光片及108 年11月27日的磁振掃描
    顯示，沒有外傷性腰椎楔狀壓迫閉鎖骨折，只有第三/ 四、
    第四/ 五腰椎椎間盤突出症。⒉告訴人於108 年10月31日（
    受傷前）及108 年11月27日（受傷後）做了2 次磁振掃描，
    顯示無明顯變化，可見告訴人腰疾與此次交通事故完全無關
    等語，此有骨科司法鑑定報告書1 紙在卷足參（見原審交易
    卷第335 頁，原鑑定報告書中鑑定結果欄位雖記載「109 年
    11月27日」、「109 年10月31日」、「109 年11月27日」，
    然依原審調取告訴人之就醫紀錄，可見其於本案案發即108 
    年11月11日前後接受磁振掃描之時間為「108 年10月31日」
    及「108 年11月27日」，此有磁振掃描照片在卷可憑，且經
    原審與鑑定人確認原鑑定結果欄位之年份係誤載，亦有原審
    公務電話紀錄表在卷可查，堪認確為誤載，爰更正如上述）
    。參以證人即告訴人於警詢及偵查中均證稱：我原先腰部就
    有長期的疼痛，原本脊椎就有問題等語（見偵卷第24頁、第
    96頁），可見告訴人於案發前即有椎間盤突出之症狀，又案
    發後再次經磁振掃描檢查，其結果與案發前無明顯變化，難
    認告訴人之椎間盤突出傷勢與被告之過失間有因果關係。而
    聲請簡易判決處刑書所載告訴人所受外傷性腰椎楔狀壓迫閉
    鎖骨折之傷勢，經彰化基督教醫院診斷及林進盛醫師鑑定結
    果均為不存在，亦無從認定告訴人因本案事故受有此部分之
    傷勢。
　㈢至前揭鑑定結果雖認為「告訴人腰疾與此次交通事故完全無
    關」。但上開鑑定結果係依告訴人於108 年10月31日（受傷
    前）及108 年11月27日（受傷後）磁振掃描之結果，顯示告
    訴人「第三/ 四、第四/ 五腰椎椎間盤突出症」無明顯變化
    ，因認告訴人腰疾與本案事故無關。然告訴人於本案事故後
    翌日即108年11月12日接受彰化基督教醫院手術前經診斷結
    果係受有腰椎外傷，有上開彰化基督教醫院診斷證明書可以
    證明。前揭鑑定結果並未說明告訴人所受腰椎外傷之傷勢是
    否因本案事故所致，自難引為被告有利認定之依據。
　㈣被告雖辯稱當時僅是輕微碰撞，不可能造成告訴人腰椎受傷
    之傷害等語，然車輛於起步行駛後即具有相當之動能，被告
    由後方追撞告訴人所駕駛之自用小客車，縱然雙方車輛保險
    桿外觀無明顯變形，但該撞擊造成告訴人身體因而產生晃動
    ，進而導致身體受傷，尚與經驗法則及論理法則相符，且告
    訴人於事故發生後翌日經彰化基督教醫院診斷結果確受有腰
    部外傷，亦如前述，是被告上開辯解即無可採。
三、綜上，被告因過失疏未注意車前狀況而追撞告訴人，導致告
    訴人受有腰椎外傷一事，應可認定。本案事證已臻明確，被
    告犯行洵堪認定，應依法論科。　　
參、論罪科刑之理由：　　
一、核被告所為，係犯刑法第284條前段之過失傷害罪。
二、原審疏未詳查，遽以不能證明被告有上揭過失傷害之犯行，
　  而為無罪之諭知，容有未合。檢察官上訴意旨指摘原判決不
　  當，為有理由，應由本院將原判決予以撤銷改判。　　
三、爰審酌被告因疏未注意車前狀況之過失，導致告訴人受有腰
    椎外傷之傷勢，且否認犯行，迄未與告訴人達成和解並給付
    賠償；又被告無前科紀錄，有臺灣高等法院被告全國前案紀
    錄表可查，素行良好，以及被告自陳高職畢業，曾任職牙醫
    助理、婦產科行政等一切情狀，量處如主文第2項所示之刑
    ，並諭知易科罰金之折算標準。
據上論斷，應依刑事訴訟法第369條第1項前段、第364條、第299
條第1項前段，判決如主文。
本案經檢察官許景森提起公訴，檢察官葉芳如提起上訴，檢察官
周穎宏到庭執行職務。
中　　華　　民　　國　　111 　年　　2 　　月　　15　　日
            刑事第三庭    審判長法　官  楊  真  明
　  　　　　 　　　　　　       法　官  邱  顯  祥
　　  　　　　　　　　　　　    法　官  李  明  鴻     
以上正本證明與原本無異。     
如不服本判決應於收受送達後20日內向本院提出上訴書狀，其未
敍述上訴理由者，並得於提起上訴後20日內向本院補提理由書(
均須按他造當事人之人數附繕本)「切勿逕送上級法院」。因疫
情而遲誤不變期間，得向法院聲請回復原狀。

                                書記官  陳  慈  傳 

中　　華　　民　　國　　111 　年　　2 　　月　　15　　日
附錄本案論罪科刑法條：
中華民國刑法第284條
因過失傷害人者，處1年以下有期徒刑、拘役或10萬元以下罰金
；致重傷者，處3年以下有期徒刑、拘役或30萬元以下罰金。